【裁判字號】    98,醫,2
【裁判日期】    990513
【裁判案由】    侵權行為損害賠償
【裁判全文】
臺灣臺南地方法院民事判決                 98年度醫字第2號
原      告  丁○○
訴訟代理人  蘇新竹  律師
被      告  財團法人奇美醫學中心
法定代理人  丙○○
訴訟代理人  蔡淑文  律師
上列當事人間請求侵權行為損害賠償事件事件，本院於民國99年
4 月29日言詞辯論終結，判決如下：
    主  文
原告之訴及假執行之聲請均駁回。
訴訟費用由原告負擔。
    事實及理由
壹、程序方面：
  一、按訴狀送達後，原告不得將原訴變更或追加他訴。但被告
      同意、請求之基礎事實同一、不甚礙被告之防禦及訴訟之
      終結者，不在此限。被告於訴之變更或追加無異議，而為
      本案之言詞辯論者，視為同意變更或追加。此觀之民事訴
      訟法第255 條第1 項第1 款、第2 款、第7 款、同條第2
      項之規定自明。
  二、查本件原告起訴時，主張被告不法侵害原告之身體、健康
      ，致原告因此喪失勞動能力，爰依民法第188 條第1 項前
      段（原告提出之民事起訴狀內雖未記載，惟經本院闡明後
      ，原告已敘明乃依該條項請求）、第193 條第1 項規定，
      訴請被告賠償新臺幣（下同）3,000,000 元，及自起訴狀
      繕本送達被告之翌日起至清償日止，按週年利率5%計算之
      利息；嗣在本院審理中，先於民國99年2 月2 日變更主張
      被告不法侵害原告之身體、健康，致原告因此喪失勞動能
      力，並受有非財產上之損害，爰依民法第188 條第1 項前
      段、第193 條第1 項規定，訴請被告賠償3,000,000 元中
      之2,400,000 元，及依同法第188 條第1 項前段、第195
      條第1 項規定，請求被告賠償非財產上之損害600,000 元
      ，暨均自起訴狀繕本送達被告之翌日起至清償日止，按週
      年利率5%計算之利息；再於99年4 月29日追加主張被告乃
      不完全給付，併依同法第227 條之1 準用同法第193 條第
      1 項、第195 條第1 項規定，訴請被告賠償，請求本院擇
      一而為原告勝訴之判決。被告雖不同意原告於99年2 月2
      日所為訴之變更，惟原告於99年2 月2 日變更之訴與原訴
      請求之基礎事實同一，且不甚礙被告之防禦及訴訟之終結
      ，揆諸前揭說明，應予准許；又被告對於原告於99年4 月
      29 日 所為訴之追加無異議，而為本案之言詞辯論，依民
      事訴訟法第255 條第2 項之規定，視為同意，原告於99年
      4 月29日所為訴之追加，亦應准許，合先敘明。
貳、實體方面：
  一、本件原告主張：
    (一)原告於89年間因罹患鼻咽癌而前往被告處診治並進行放射
      線治療（下稱第1 次放射線治療），嗣並持續前往被告處
      追蹤檢查，95年年底，因於檢查過程中發現癌症有復發之
      跡象，乃於95年12月11日起至96年1 月20日止，前往被告
      處，進行第2 次放射線治療（下稱第2 次放射線治療）。
      被告之受僱人即診治原告之醫師於診療過程中，未依醫師
      法第12條之1 、醫療法第81條之規定，向原告或其家屬告
      知第2 次放射線治療之副作用；且未央請原告簽具同意書
      ，以致原告進行第2 次放射線治療後，於96年4 月間，發
      現眼前有黑影，且視野逐漸縮小，經前往成功大學醫學院
      附設醫院（下稱成大醫院）診治，確定雙眼視神經業已萎
      縮，目前右眼矯正視力0.1 ，左眼矯正視力為眼前10公分
      可見手動，依照一般壽險理賠標準已符合失明之標準。
    (二)原告因雙眼視神經受損，受有下列損害：
      1.喪失勞動能力所生之損害：原告因雙眼視神經萎縮，目
        前右眼矯正視力0.1 ，左眼矯正視力為眼前10公分可見
        手動，形同盲人而無法工作；再原告為49年4 月18日出
        生，自98年1 月16日起至114 年1 月15日止，應可工作
        16年；又原告有產品設計之能力，於85年3 月至86年2
        月間，每月平均薪資為44,545元，於97年6 、7 月間，
        視力尚未喪失以前，從事產品設計工作，年收入至少
        1,000,000 元，經以每月薪資50,000元，再依霍夫曼計
        算法扣除中間利息計算結果，原告因喪失勞動能力所生
        之損害，共計6,921,834 元。
      2.非財產上之損害賠償：原告因視力喪失，無法工作，日
        常生活均需依賴他人協助，精神上之痛苦不言可喻，爰
        請求被告賠償非財產上之損害600,000 元。
    (三)為此，爰依民法第188 條第1 項前段、第193 條第1 項、
      第195 條第1 項之規定，或依同法第227 之1 條準用第
      193 條第1 項、第195 條第1 項之規定，訴請被告賠償喪
      失勞動能力所生損害中之2,400,000 元及非財產上之損害
      600,000 元，請求本院擇一而為原告勝訴之判決。
    (四)並聲明求為判決：被告應給付原告3,000,000 元，及自起
      訴狀繕本送達被告之翌日起至清償日止，按週年利率5%計
      算之利息，並願供擔保請准宣告假執行。
  二、被告抗辯：原告於95年間在被告處進行第2 次放射線治療
      ，被告之醫療從業人員，並無疏失，原告主張被告之治療
      不當，顯與事實有悖。其次，被告之醫師就治療之風險及
      優劣，已盡說明之義務，且原告對於放射線治療可能之副
      作用，早已知悉，原告於第2 次放射線治療以前，不可能
      處於全然不知之情形，況原告身歷第1 次放射線治療，且
      持續就診治療眼、耳、口、鼻因放射線治療受損所生之病
      痛，甚於前往成大醫院就診時，亦曾說明其有接受放射線
      治療之副作用，原告主張不知放射線治療之副作用，顯然
      不合情理；另放射線治療前，並無央請病人書立同意書之
      必要，被告於第2 次放射線治療以前，未央請原告書立同
      意書，並無過失；另原告並非因未書立同意書而視神經萎
      縮，被告縱未要求原告書立同意書，亦非可歸責之事項。
      再者，原告於第2 次放射線治療以前，已有視力模糊、眼
      睛轉動不良、眼睛疲軟、白內障、目痛乾澀、耳朵流膿、
      腫痛、重聽、頭皮痛、牙周發炎、牙齦流血、吞嚥困難、
      頸部僵直等症狀，非於第2 次放射線治療以後，身體始有
      症狀；且原告復發之癌症已侵犯至其顱內，原告之症狀亦
      可能為癌症細胞侵犯所致，原告將之全然歸咎於第2 次放
      射線治療，顯然以偏蓋全；況每次之放射線治療均有其副
      作用，原告目前視力之惡化，非僅第2 次放射線治療之結
      果，原告於第2 次放射線治療前，已有視力模糊之現象，
      被告既不否認第1 次放射線治療之必要，審酌賠償金額時
      ，亦應將原告不健康之身體狀況一併列入審酌。另外，鼻
      咽癌復發之病患，其存活率難與一般正常人相比，原告請
      求計算至65歲喪失勞動能力所生之損害，尚有違誤；且原
      告於80年起，即因精神方面之疾患，持續門診追蹤，更有
      6 次入住精神病房治療；成大醫院於92年間對於原告製作
      之職能評估報告，亦記載原告整日賦閒在家，幾乎無法外
      出工作；另依財政部臺灣省南區國稅局臺南市分局函覆之
      資料，可知原告自89年起，即無收入，已屬無工作能力之
      狀態，復罹患癌症，早已無法工作，原告主張每月有數萬
      元喪失勞動能力所生之損害，顯屬無據；另被告之醫師並
      無過失，原告請求被告賠償非財產上之損害600,000 元，
      顯然過鉅等語。並聲明求為判決：原告之訴及假執行之聲
      請均駁回，如受不利之判決，願供擔保請准宣告免為假執
      行。
  三、兩造不爭執之事項：
    (一)原告於89年間因罹患鼻咽癌而前往被告處診治並進行第1
      次放射線治療，嗣並持續前往被告處追蹤檢查，95年年底
      ，因於檢查過程中發現癌症有復發之跡象，乃於95年12月
      11日起至96年1 月20日止，前往被告處，進行第2 次放射
      線治療，並持續追蹤檢查，96年4 月間，原告發現眼前有
      黑影，且視野逐漸縮小，經前往成大醫院診治，確定雙眼
      視神經業已萎縮，目前右眼矯正視力0.1 ，左眼矯正視力
      為眼前10公分可見手動。
    (二)原告自85年3 月至86年2 月每月平均薪資為44,545元（小
      數點以下四捨五入）。
  四、本件爭點：
    (一)被告是否應負侵權行為損害賠償責任或債務不履行損害賠
      償責任？
    (二)原告所得請求被告賠償喪失勞動能力所生損害及非財產上
      損害之金額？
  五、得心證之理由：
    (一)被告是否應負侵權行為損害賠償責任或債務不履行損害賠
      償責任？
      1.被告是否應負侵權行為損害賠償責任？
        (1)被告之受僱人即診治原告之醫師對於原告進行第2 次
          放射線治療，有無向原告或其家屬告知放射線治療副
          作用，及央請原告書立同意書之作為義務？
          (甲)按因不作為而負侵權行為損害賠償責任者，以行為
            人有作為義務存在為其前提，倘行為人並無作為義
            務存在，行為人自無負侵權行為損害賠償責任之餘
            地。又作為義務不以法律或契約上負有義務者為限
            ，即依公共秩序或善良風俗，有作為義務者，亦
            屬之。
          (乙)次按，醫師診治病人時，應向病人或其家屬告知其
            病情、治療方針、處置、用藥、預後情形及可能之
            不良反應，醫師法第12條之1 定有明文。準此，醫
            師於診治病人時，自有向病人或其家屬告知其病情
            、治療方針、處置、用藥、預後情形及可能之不良
            反應之作為義務。被告之受僱人即診治原告之醫師
            ，既有診治原告，並對於原告進行第2 次放射線治
            療，揆之前揭說明，自有向原告或其家屬告知第2
            次放射線治療副作用之作為義務。
          (丙)再查，原告雖主張依行政院衛生署99年2 月11日衛
            署醫字第0990003749號函示，依據臺灣放射腫瘤學
            會之意見，常規上各醫院為放射線治療前，均依照
            射部位引起之副作用，央請病人或親屬簽具治療同
            意書，且臺灣放射腫瘤學會99年3 月9 日中（99）
            放腫會雲字第006 號函文亦記載治療同意書之簽立
            有其必要，足證被告之醫師對於原告進行第2 次放
            射線治療，應央請原告書立同意書等語，惟為被告
            所否認，抗辯：放射線治療前，並無央請病人書立
            同意書之必要等語。查，經本院函詢臺灣放射腫瘤
            學會，該會有無要求醫師於進行放射線治療以前，
            應向病人或其法定代理人、配偶、親屬或關係人說
            明原因、成功率或可能發生之併發症及危險，並經
            其同意，簽具同意書，始得為之？若有，僅屬建議
            性質或醫生有遵守之義務？臺灣放射腫瘤學會函覆
            略以：本會並無權力要求所屬醫師會員於放射線治
            療前必須有治療同意書之簽立，但建議在醫師有告
            知說明義務之前提下，治療同意書之簽立，有其必
            要；目前各醫院自行依其所提治療技術訂立相關放
            射治療同意書，簽署方式與時機則隨醫院之作業而
            定，並無統一之規則，此有臺灣放射腫瘤學會99年
            3 月9 日中（99）放腫會雲字第006 號函在卷可按
            （參見本院98年度醫字第2 號卷宗第162 頁），足
            見臺灣放射腫瘤學會並未要求該會所屬之醫師進行
            放射線治療以前，「應」央請病人或其家屬書立同
            意書，行政院衛生署前開函示所載臺灣放射腫瘤學
            會之意見，即「常規上各醫院為放射線治療前，均
            依照射部位引起之副作用，央請病人或親屬簽具治
            療同意書」，應與實際情形不符；至臺灣放射腫瘤
            學會雖認治療同意書之簽立，有其必要，惟僅屬建
            議之性質，並無拘束力，臺灣放射腫瘤學會所屬之
            醫師並未因該學會之建議而負有作為義務，原告以
            行政院衛生署前開函文內所載與實際情形不符之記
            載，及臺灣放射腫瘤學會前開對於醫師並無拘束力
            之建議，即謂被告之受僱人即診治原告之醫師對於
            原告進行第2 次放射線治療，應央請原告書立同意
            書，亦即認被告之受僱人即診治原告之醫師有央請
            原告書立同意書之作為義務，自不足採。此外，原
            告復未能指出並舉證證明被告之受僱人即診治原告
            之醫師對於原告進行第2 次放射線治療，有央請原
            告書立同意書之法律義務或契約義務；且放射線治
            療並非醫療法第63條所稱之手術，亦非醫療法第64
            條所稱之侵入性檢查或治療，有行政院衛生署前開
            函文在卷足稽（參見本院98年度醫字第2 號卷宗第
            154 頁），醫師於進行放射線治療以前，央請病人
            或其家屬書立同意書之目的，僅在保存證據，以免
            日後醫療糾紛之發生，藉以維護醫師或醫療機構之
            利益，亦難認被告之受僱人即診治原告之醫師依照
            公共秩序或善良風俗有何央請原告書立同意書之作
            為義務。從而，被告之受僱人即診治原告之醫師對
            於原告進行第2 次放射線治療，應無央請原告書立
            同意書之作為義務。
        (2)被告之受僱人即診治原告之醫師有無因執行職務，侵
          害原告權利之行為？
          (甲)查，被告之受僱人即診治原告之醫師對於被告進行
            第2 次放射線治療，雖有向原告或其家屬告知第2
            次放射線治療副作用之作為義務。惟查，證人即診
            治原告之醫師乙○○於本院言詞辯論時證稱：伊於
            95年10月12日為原告安排核磁共振掃瞄檢查，發現
            腫瘤復發，侵入顱底、視神經後面，惟因無法單以
            影像學判定原告復發而轉至耳鼻喉科切片，95年11
            月13日經耳鼻喉科切片證實復發後，即向原告解釋
            復發之狀況、後續如何處理及其副作用；95年11月
            24日原告前來門診時，有向原告解釋此為鼻咽癌復
            發，因當時並無其他遠端轉移，即向原告解釋此為
            鼻咽癌局部復發，建議之治療方法為鼻咽癌同步化
            放療及採用強度調控放射線治療，並向原告解釋可
            能肇致之副作用危及五官之功能，五官方面從鼻咽
            直至頸部進行二次照射，會有加成之副作用產生，
            惟如不進行治療，結果絕對致命，原告考慮之後，
            於95年11月29日前來門診，決定安排定位，於95年
            12月11日開始接受第2 次放射線治療，此次治療採
            取強度調控放射線治療，原告於95年11月24日並轉
            介到血液腫瘤科黃冠誠醫師接受同步化放療，於96
            年1 月20日結束放射線治療，其後，原告陸續前來
            門診追蹤，於96年12月發生腰椎移轉時，仍然接受
            伊進行之放射線治療等語（參見本院98年度醫字第
            2 號卷宗第120 頁至第121 頁、第122 頁）；證人
            即於95年11月間曾受原告徵詢之醫師甲○○於本院
            言詞辯論時結證：原告之腫瘤在眼睛後面，第2 次
            放射線治療會肇致眼睛之傷害，原告在就診過程中
            ，對其眼睛方面之副作用十分關心，因此，伊建議
            原告先進行化學治療，又因伊感覺原告似已接受伊
            之建議，故央請原告回家考慮，如願接受化學治療
            ，即為之安排；伊告知原告放射線治療會肇致眼睛
            之傷害時，有告知並非所有人均會發生失明情形，
            惟必須將最嚴重之情形告知等語（參見本院98年度
            醫字第2 號卷宗第165 頁）。足見被告之受僱人即
            診治原告之醫師，對於原告進行第2 次放射線治療
            以前，業已告知原告第2 次放射線治療之副作用，
            並無未告知原告第2 次放射線治療副作用之情形。
            至原告雖主張原告就第2 次放射線治療，並未書立
            同意書，如被告之醫師乙○○、甲○○業已告知原
            告第2 次放射線治療之副作用，為何未央請原告書
            立同意書，可見被告之醫師對於原告進行第2 次放
            射線治療，並未告知原告第2 次放射線治療之副作
            用等語，惟查，原告前揭主張，核與證人乙○○、
            甲○○於本院言詞辯論時證述之前揭內容，已有不
            符，且被告之醫師乙○○、甲○○是否央請原告書
            立同意書，與有無告知原告第2 次放射線治療之副
            作用，原無必然之關係，況被告之醫師於放射線治
            療以前，有向原告或其家屬告知第2 次放射線治療
            副作用之作為義務，而無央請原告書立同意書之作
            為義務，已如前述，被告之醫師僅向原告或其家屬
            告知第2 次放射線治療之副作用，而未央請原告書
            立同意書，亦與常情無違，原告以其就第2 次放射
            線治療，並未書立同意書為由，據以推論被告之醫
            師對於原告進行第2 次放射線治療，並未告知原告
            第2 次放射線治療之副作用等語，自不足採。從而
            ，被告之受僱人即診治原告之醫師於第2 次放射線
            治療以前，既已告知原告第2 次放射線治療之副作
            用，自無因執行職務，未告知原告或其家屬第2次
            放射線治療副作用，侵害原告權利之行為存在。
          (乙)次查，被告之受僱人即診治原告之醫師對於原告進
            行第2 次放射線治療，並無央請原告書立同意書之
            作為義務，已如前述，則被告之受僱人即診治原告
            之醫師對於原告進行第2 次放射線治療，雖未要求
            原告書立同意書，亦無因執行職務，侵害侵害原告
            權利之行為存在。
          (丙)從而，足認被告之受僱人即診治原告之醫師並無因
            執行職務，侵害原告權利之行為存在。
        (3)原告依民法第188 條第1 項前段之規定，請求被告負
          侵權行為損害賠償責任，有無理由？
          (甲)按受僱人因執行職務，不法侵害他人之權利者，由
            僱用人與行為人連帶負損害賠償責任。民法第188
            條第1 項前段定有明文。
          (乙)本件被告之受僱人即診治原告之醫師，既無因執行
            職務侵害原告權利之行為存在，則原告以被告之受
            僱人即診治原告之醫師因執行職務，不法侵害原告
            之權利為由，依民法第188 條第1 項前段之規定，
            請求被告負侵權行為損害賠償責任，自屬無據。
      2.被告是否應負債務不履行損害賠償責任？
        (1)被告對於原告進行第2 次放射線治療，有無向原告或
          其家屬告知放射線治療副作用，及央請原告書立同意
          書之給付義務或附隨義務？
          (甲)按契約成立生效後，債務人除負有給付義務（包括
            主給付義務與從給付義務）外，尚有附隨義務。所
            謂附隨義務，乃為履行給付義務或保護當事人人身
            或財產上利益，於契約發展過程基於誠信原則而生
            之義務（最高法院98年度臺上字第78號判決參照）
            。
          (乙)查，原告與被告間成立者，乃涉及診斷、檢查、放
            射線治療、處方藥物等多種醫療給付之醫療契約；
            被告之主給付義務，乃依當時醫療水準，對原告罹
            患之鼻咽癌進行診斷及治療；被告之從給付義務，
            則為提供病歷複製本、必要時提供中文病歷摘要、
            交付藥劑時，於容器或包裝上載明病人姓名、性別
            、藥名、劑量、數量、用法、醫療機構名稱與地點
            及交付年、月、日等，為確保原告之利益能夠獲得
            最大之滿足所負之義務；另被告為履行給付義務及
            保護原告人身或財產上之利益，基於誠信原則，並
            負有向病人或其家屬告知第2 次放射線治療副作用
            之附隨義務；至於被告之醫師於進行放射線治療以
            前，央請原告書立同意書，並非被告之主給付義務
            ，且其目的在於保存證據，減少醫療糾紛之發生，
            藉以維護被告或其醫師之利益，而非確保原告之利
            益能夠獲得最大之滿足或履行給付義務及保護原告
            人身或財產上利益，應非被告之從給付義務或附隨
            義務。
        (2)被告對於原告進行第2 次放射線治療有無不完全給付
          之情形？
          (甲)經本院將本件醫療糾紛送請財團法人佛教慈濟綜合
            醫院大林分院（下稱慈濟醫院）鑑定結果，慈濟醫
            院認：原告於95年11月經病理切片證實鼻咽癌復發
            ，經兩位腫瘤科醫師規劃復發治療為同步化放療，
            此復發治療計畫並無偏頗及偏離現今之臨床常規；
            其中放射線治療部分經查閱病歷，亦無偏離放射線
            治療臨床常規；另放射線治療中，並無明顯應注意
            而未注意之狀況，第2 次放射線治療並無明顯醫療
            疏失。有慈濟醫院98年12月15日慈醫大林文字第98
            2174號函所附之鑑定報告1 份在卷可按（參見本院
            98年度醫字第2 號卷宗第111 頁）。足見被告就其
            與原告所成立醫療契約之主給付義務，已為完全之
            給付。
          (乙)被告之使用人即診治原告之醫師，業已告知原告第
            2 次放射線治療之副作用，已如前述，被告就告知
            原告或其家屬第2 次放射線治療副作用之附隨義務
            ，已為完全之給付；另被告對於原告進行第2 次放
            射線治療，並無央請原告書立同意書之給付義務或
            附隨義務，有如前述，被告雖未央請原告書立同意
            書，亦無未履行給付義務或附隨義務之情形存在。
          (丙)從而，被告就其與原告所成立醫療契約之主給付義
            務及告知原告第2 次放射線治療副作用之附隨義務
            ，既已為完全之給付，而原告復未能指出並舉證證
            明被告有何不完全給付之情形存在，自難認被告對
            於原告進行第2 次放射線治療有何不完全給付之情
            事。
        (3)原告以被告不完全給付為由，請求被告負債務不履行
          損害賠償責任，有無理由？
          (甲)按因可歸責於債務人之事由，致為不完全給付者，
            債權人得依關於給付遲延或給付不能之規定行使其
            權利。因不完全給付而生前項以外之損害者，債權
            人並得請求賠償。民法第227 條第1 項、第2 項定
            有明文。
          (乙)本件被告對於原告進行第2 次放射線治療，既無不
            完全給付之情事，已如前述，則原告以被告對於原
            告進行第2 次放射線治療而為不完全給付為由，請
            求被告負債務不履行損害賠償責任，自屬無據。
    (二)原告所得請求被告賠償喪失勞動能力所生損害及非財產上
      損害之金額？
      1.按不法侵害他人之身體或健康者，對於被害人因此喪失
        或減少勞動能力或增加生活上之需要時，應負損害賠償
        責任；不法侵害他人之身體、健康、名譽、自由、信用
        、隱私、貞操，或不法侵害其他人格法益而情節重大者
        ，被害人雖非財產上之損害，亦得請求賠償相當之金額
        。其名譽被侵害者，並得請求回復名譽之適當處分，民
        法第193 條第1 項、第195 條第1 項雖有明文，惟上開
        規定之適用，乃以侵權行為損害賠償責任成立，為其前
        提。次按，債務人因債務不履行，致債權人之人格權受
        侵害者，準用第192 條至第195 條及第197 條之規定，
        負損害賠償責任，民法第227 條之1 雖有明文，然前開
        規定之適用，亦以債務不履行損害賠償責任成立，為其
        前提。
      2.查，本件原告依民法第188 條第1 項前段，請求被告負
        侵權行為損害賠償責任，或以不完全給付為由，請求被
        告負債務不履行損害賠償責任，既均無理由，揆之前揭
        說明，原告自不得依民法第193 條第1 項、第195 條第
        1 項規定，或依同法第227 條之1 準用同法第193 條第
        1 項、第195 條第1 項規定，請求被告賠償其因喪失勞
        動能力所生之損害及非財產上之損害，自無論述原告所
        得請求被告賠償喪失勞動能力所生損害及非財產上損害
        之金額之必要。
  六、綜上所陳，原告依民法第188 條第1 項前段、第193 條第
      1 項、第195 條第1 項之規定，或依同法第227 之1 條準
      用第193 條第1 項、第195 條第1 項之規定，請求被告給
      付原告3,000,000 元，及自起訴狀繕本送達被告之翌日起
      至清償日止，按週年利率5%計算之利息，為無理由，應予
      駁回。原告之訴既經駁回，其假執行之聲請亦失所附麗，
      應併予駁回。
  七、本件事證已臻明確，兩造其餘攻擊防禦方法，經核與本件
      判決結果不生影響，爰不一一論述，附此敘明。
  八、據上論結，本件原告之訴為無理由，依民事訴訟法第78條
      ，判決如主文。
中    華    民    國    99    年    5     月    13    日
                      民事第三庭  法  官  伍逸康
上為正本係照原本作成。
如不服本判決，應於送達後20日內，向本院提出上訴狀並表明上
訴理由，如於本判決宣示後送達前提起上訴者，應於判決送達後
10日內補提上訴理由書（須附繕本）。
中    華    民    國    99    年    5     月    13    日
                                  書記官  盧昱蓁

司法院資訊處製作；財團法人民間司法改革基金會備份。
